臺灣高雄地方法院刑事交通裁定　　　　　　　　　　九十二年度交聲字第五七七號
　　原處分機關　高雄市政府交通局交通事件裁決處
　　受　處分人　甲○○○○業社（即陳文聖）
右列受處分人因違反道路交通管理處罰條例案件，對於高雄市交通事件裁決所九十二
年十二月九日所為之處分 (原處分：高市府交裁字第三二─Ｚ00000000號）
，聲明異議，本院裁定如左：
    主  文
原處分撤銷。
甲○○○○業社（即陳文聖）不罰。
    理  由
一、原處分機關處分意旨略以：受處分人大盛廣告企業社（即陳文聖）於九十二年五
    月二十八日下午一時四十五分許，駕駛ＷＨ─六０六一號自用一般小貨車，領有
    號牌卻未懸掛而行駛，在國道十號西向二十九公理處左右攔查，爰依道路交通管
    理處罰條例第十二條第一項第七款、第二十五條第一項第三款規定，裁處異議人
    應繳納罰鍰新台幣三千六百元。
二、本件異議意旨略以：異議人於九十二年十二月九日收受高雄市政府交通管理事件
    裁決書，內容所指稱異議人有涉違道路交通管理處罰條例第十二條第二項第七款
    之規定而開立之罰單事，為此異議人深感不服，茲提理由如後：聲請人乃因所懸
    掛之車牌不慎掉落，並正當發覺後欲返回找尋車牌照時，即被當時執法之員警所
    攔下並開立罰單。按上所述，實非罰單上所稱故意未懸掛車牌，為此具狀並依法
    聲明異議。
三、按「汽車有左列情形之一者，處汽車所有人新臺幣三千六百元以上一萬零八百元
    以下罰鍰，並禁止其行駛：七已領有號牌而未懸掛或不依指定位置懸掛者。前項
    第二款、第十款之車輛並沒入之；第三款、第四款之牌照扣繳之；第五款、第七
    款之牌照、號牌吊銷之」，道路交通管理處罰條例第十二條第一項第七款、第二
    項分別定有明文。次按「人民違反法律上之義務而應受行政罰之行為，法律無特
    別規定時，雖不以出於故意為必要，仍須以過失為其責任條件。但應受行政罰之
    行為，僅須違反禁止規定或作為義務，而不以發生損害或危險為其要件者，推定
    為有過失，於行為人不能舉證證明自己無過失時，即應受處罰」（司法院大法官
    會議釋字第二七五號解釋意旨可資參照）。然按人民違反法律上之義務而應受行
    政罰之行為，法律無特別規定時，雖不以出於故意為必要，仍須以過失為其責任
    要件，此司法院大法官會議釋字第二七五號揭有明文。是得依上開條文處罰汽車
    所有人者，應以汽車所有人故意或因過失知未懸掛領有之號牌始足當之，若汽車
    所有人非出於故意或過失而未懸掛號牌者，即無處罰之問題。
四、本件異議人對於其駕駛前開車輛未掛號牌於右揭實地為警查獲等情均不否認，惟
    辯稱：當日早上係與其胞弟及李昆益出門要到旗山裝設招牌，所以出門時有帶相
    機。車子當時有掛號牌，是過了中午左右要回來時，車行在高速公路時才掉落，
    當時因猜想是在對向車道，所以就趕快下高速公路，想要回到對向車道把車牌撿
    回來，可是還沒撿回來就被警察攔下來了，當時雖然有向警察解釋，但是警察還
    是開了罰單，伊並非故意不掛車牌而行車，對於未懸掛車牌而行車並無過失等語
    。經查：
（一）異議人於本院審理時已詳實陳述該次遭攔查之情形，且就該次未懸掛車牌之前
      因後果明確說明，復有提出當日遭警開單後，隨即在高速公路上撿回掉落的車
      牌之相片，及說明當日之所以有帶相機係因為到旗山去做招牌，並非為此件異
      議而造假各情明確。
（二）且有當時在場之證人李昆益到庭結證稱：當天早上十點多出發時車子有掛車牌
      ，是在過了南二高左右的高速公路上，有聽到東西掉落，所以就下交流道至旗
      山迴轉再上高速公路，要把車牌找回來。惟在還沒找到車牌時，就被警察攔下
      來了，當時有跟警察說有聽到掉落的聲音，可能是車牌掉落在公路上等語在卷
      可證。
（三）又參諸證人即當日開立罰單之警員鄭天明亦到庭證稱：被告當日在高速公路上
      有未掛車牌行車，經查又沒有報遺失之紀錄，雖同車之人有當場表示可能是在
      路上掉的，但掉落在哪裡不是很清楚等語。堪見異議人所辯其未懸掛車牌之原
      因係因為在途中掉落所致，不是一開車就存心不掛車牌等情尚非不可採。
五、綜上所述，異議人於行車之初掛有號牌，並未故意或過失而未懸掛號牌，自無領
    有號牌而不懸掛之意在內。雖異議人於發現號牌掉落後仍繼續行車欲尋回該號牌
    ，惟對於一般有駕車習慣之國民而言，號牌顯具有相當之重要性，常人若知悉其
    號牌於行車中掉落遺失，且約略知悉在何處者，因急欲找回號牌而繼續駕車，苟
    其行車距離非過於遙遠，尚屬合乎情理之舉，亦非道路交通管理處罰條例第十二
    條第一項第七款所稱「領有號牌而不懸掛」之情形，裁決機關未經詳查，予以如
    上之裁處，容有未洽，異議人聲明異議意旨，指摘原處分不當，為有理由，應由
    本院將原處分撤銷，並諭知異議人不罰。
六、依道路交通案件處理辦法第二十條前段，裁定如主文。
中      華      民      國    九十三    年      一      月     十六     日
                                     臺灣高雄地方法院交通法庭
                                         法  官  林  勇  如
右正本證明與原本無異。
如不服本裁定，應於裁定送達後五日內，向本院提出抗告狀。
                                         書記官  許  雅  惠
中      華      民      國    九十三    年      一      月    二十七    日
